臺灣高等法院刑事裁定
111年度聲字第3609號
聲明異議人
即受 刑 人  劉家昌



上列聲明異議人即受刑人因違反公司法等案件，對於檢察官執行
之指揮（臺灣宜蘭地方檢察署111年執助字第398、399號），聲
明異議，本院裁定如下：
    主  文
臺灣宜蘭地方檢察署檢察官111年執助正字第398號執行指揮書及
111年執助正字第399號關於有期徒刑陸月之執行指揮，均應予撤
銷。
其他聲明異議駁回。
    理  由
一、按刑事訴訟法第55條送達代收人之規定，於在監獄或看守所
    之人，不適用之；送達於在監獄或看守所之人，應囑託該監
    所長官為之，同法第56條定有明文。查聲明異議人即受刑人
    劉家昌（下稱受刑人）所提出之刑事聲明異議狀固有指定送
    達代收人，惟受刑人現於法務部○○○○○○○執行中，有本院被
    告前案紀錄表、在監在押全國紀錄表在卷可稽，自無送達代
    收人規定之適用，合先敘明。
二、聲明異議意旨略以：受刑人前因違反公司法等案件，經本院
    以109年度上訴字第509號判決有罪，其中如附表一所示不得
    易科罰金之2罪及如附表二所示得易科罰金之2罪，上訴後均
    經最高法院以110年度台上字第5879號判決駁回上訴而確定
    ，其餘之罪則經該最高法院判決撤銷發回本院更審而尚未確
    定；嗣受刑人就如附表一、二所示已確定之各罪，具狀請求
    臺灣高等檢察署（下稱高檢署）向本院聲請定應執行刑，並
    經高檢署要求臺灣士林地方檢察署（下稱士林地檢署）處理
    ，惟士林地檢署未依法向法院聲請定應執行刑，反向受刑人
    函稱「俟業務侵占等案更審判決確定後再予審酌辦理」等語
    ，且函請臺灣宜蘭地方檢察署（下稱宜蘭地檢署）代為執行
    有期徒刑2年4月（即附表一所示宣告刑之總和）、10月（即
    附表二所示宣告刑之總和），而經宜蘭地檢署指揮命受刑人
    到案執行；然上開撤銷發回之罪判決確定時間未明，若先執
    行有期徒刑2年4月、10月，與本院曾以109年度上訴字第509
    號判決就全部不得易科罰金之罪、得易科罰金之罪分別定應
    執行有期徒刑2年6月、1年相較，顯已違反比例原則，是檢
    察官未先就附表一、二所示已確定部分聲請法院定應執行刑
    ，對受刑人之程序利益影響甚鉅，並有使其遭受國家刑罰權
    過度執行之高度危險，顯與刑事訴訟程序在於正確實現國家
    刑罰權之目的有違，自應認檢察官此項執行之指揮為不當，
    故請求撤銷檢察官不當之執行處分，由其另為適法之處分等
    語。
三、經查：
　㈠受刑人因違反公司法等案件，經本院以109年度上訴字第509
    號判決部分維持第一審判決（臺灣士林地方法院〔下稱士林
    地院〕108年度訴字第22號）及部分撤銷改判，其中如附表一
    所示不得易科罰金之2罪及如附表二所示得易科罰金之2罪，
    上訴後均經最高法院以110年度台上字第5879號判決駁回上
    訴確定，其餘之罪則經該最高法院判決撤銷發回本院更審而
    尚未確定；嗣受刑人就如附表一、二所示已確定之各罪，先
    後具狀請求士林地檢署、高檢署向本院聲請定應執行刑，並
    經高檢署函轉士林地檢署處理，惟士林地檢署向受刑人函稱
    「俟業務侵占等案更審判決確定後再予審酌辦理」等語，且
    函請宜蘭地檢署代為執行有期徒刑2年4月（即附表一所示宣
    告刑之總和）、10月（即附表二所示宣告刑之總和），而經
    宜蘭地檢署檢察官以111年執助正字第398、399號為執行指
    揮，命受刑人到案執行（111年執助正字第398號有製作執行
    指揮書，至111年執助正字第399號因已易科罰金而未製作執
    行指揮書）等情，有各該判決書、本院被告前案紀錄表、高
    檢署民國111年9月13日檢執丁111執聲他57字第1119058220
    號函影本、士林地檢署111年10月5日士檢卓執庚111執聲他1
    113字第1119053119號函影本等附卷可參，並經本院依職權
    調取士林地檢署111年度執字第2634、2635號、111年度執聲
    他字第849號執行卷宗核閱無訛。
　㈡按刑法第50條規定，裁判確定前犯數罪者，併合處罰之，屬
    強制規定，目的在使被告（或受刑人）得依同法第51條各款
    規定，享有併合處罰、限制加重刑罰之恤刑利益（最高法院
    98年度台抗字第697號裁定意旨參照）。揆諸前揭規範目的
    ，本件受刑人如附表一所示不得易科罰金之2罪、如附表二
    所示得易科罰金之2罪既已判決確定，且屬裁判確定前犯數
    罪之情形，並業經受刑人請求各罪犯罪事實最後判決之本院
    所對應高檢署檢察官聲請本院定其應執行之刑，則該署檢察
    官自應依刑事訴訟法第477條第1項、刑法第50條、第53條、
    第51條第5款等規定，聲請本院裁定之。
四、撤銷宜蘭地檢署檢察官111年執助正字第398號執行指揮書及
    111年執助正字第399號關於有期徒刑6月之執行指揮之理由
    ：
　㈠受刑人具狀為上開請求後，經高檢署函轉士林地檢署處理，
    士林地檢署竟向受刑人函稱「俟業務侵占等案更審判決確定
    後再予審酌辦理」等語，並函請宜蘭地檢署代為執行，而由
    宜蘭地檢署檢察官以111年執助正字第398號執行指揮書及11
    1年執助正字第399號關於有期徒刑6月之執行指揮，逕予執
    行如附表一編號1、2及附表二編號1所示均未經合併定應執
    行刑之各宣告刑，顯違反受刑人依法所享有併合處罰、限制
    加重刑罰之恤刑利益。
　㈡又最高法院將受刑人所涉其餘之罪撤銷發回本院審理，其更
    審之結果及確定之時間均屬未明，而附表一編號1、2所示各
    宣告刑加總之刑度為有期徒刑2年4月，已甚為接近本院曾以
    109年度上訴字第509號判決就不得易科罰金部分所定應執行
    刑即有期徒刑2年6月（尚包括經最高法院撤銷發回、宣告刑
    總計高達有期徒刑12年4月之其他各罪），且附表二編號1所
    示宣告刑，亦已達本院曾以該判決就得易科罰金部分所定應
    執行刑即有期徒刑1年（尚包括附表二編號2所示及經最高法
    院撤銷發回、宣告刑總計有期徒刑9月之其他2罪）之半數，
    故有使受刑人遭受國家刑罰權過度執行之虞，難謂與前揭規
    範目的無違。
　㈢檢察官未審酌及此，逕予執行上開未經合併定應執行刑之各
    宣告刑，容有未洽，本院自應將檢察官此部分不當之執行處
    分予以撤銷，由其另為適法之處理。
五、駁回聲明異議（即宜蘭地檢署檢察官111年執助正字第399號
    關於有期徒刑4月之執行指揮）之理由：
  ㈠按受刑人或其法定代理人或配偶以檢察官執行之指揮為不當
    者，得向諭知該裁判之法院聲明異議，刑事訴訟法第484條
    定有明文。該條所稱「諭知該裁判之法院」，乃指對被告之
    有罪判決，於主文內實際宣示其主刑、從刑之裁判而言。若
    判決主文並未諭知主刑、從刑，係因被告不服該裁判，向上
    級法院提起上訴，而上級法院以原審判決並無違誤，上訴無
    理由，因而維持原判決諭知「上訴駁回」者，縱屬確定之有
    罪判決，但因對原判決之主刑、從刑未予更易，其本身復未
    宣示如何之主刑、從刑，自非該條所指「諭知該裁判之法院
    」。
  ㈡關於如附表二編號2所示部分，係經士林地院以108年度訴字
    第22號判決論罪科刑，上訴後經本院以109年度上訴字第509
    號判決駁回上訴，再上訴後經最高法院以110年度台上字第5
    879號判決駁回上訴而確定。揆諸前揭說明，本院判決就此
    部分既維持士林地院所為第一審判決而諭知上訴駁回，並未
    於主文內實際宣示刑罰之內容，即非刑事訴訟法第484條所
    稱「諭知該裁判之法院」，則本院對於此部分聲明異議自無
    管轄權。是受刑人就此部分誤向無管轄權之本院聲明異議，
    自有違誤，應予駁回。
據上論斷，依刑事訴訟法第486條，裁定如主文。
中    華    民    國   111    年    11    月    21    日
                  刑事第四庭    審判長法  官  林柏泓
　　　　　　　　　　　　　　　　　　  法  官  錢衍蓁
　　　　　　　　　　　　　　　　　　  法  官  吳元曜
以上正本證明與原本無異。
駁回聲明異議部分不得抗告，其餘部分如不服本裁定，應於收受
送達後五日內向本院提出抗告狀。
                                      書記官  黃亮潔
中　　華　　民　　國　　111 　年　　11　　月　　22　　日
附表一
編號 犯罪事實 宣告之罪刑   1 本院109年度上訴字第509號判決事實欄一㈢，即其附表一編號21 劉家昌犯背信罪，處有期徒刑壹年陸月。   2 本院109年度上訴字第509號判決事實欄一㈥，即其附表一編號24 劉家昌共同犯背信罪，處有期徒刑拾月。 
附表二
編號 犯罪事實 宣告之罪刑   1 本院109年度上訴字第509號判決事實欄一㈠，即其附表一編號1 劉家昌犯公司法第九條第一項前段之未繳納股款罪，處有期徒刑陸月，如易科罰金，以新臺幣壹仟元折算壹日。   2 本院109年度上訴字第509號判決事實欄一㈣，即其附表一編號22 上訴駁回。(第一審判決主文：劉家昌犯背信罪，處有期徒刑肆月，如易科罰金，以新臺幣壹仟元折算壹日。）